【裁判字號】    90,上更(一),856
【裁判日期】    901121
【裁判案由】    偽證
【裁判全文】
臺灣高等法院刑事判決                          九十年度上更(一)字第八五六號
    上  訴  人  台灣板橋地方法院檢察署檢察官
    被      告  甲○○
右上訴人因被告偽證案件，不服臺灣板橋地方法院，八十七年度訴字第一一六０號，
中華民國八十七年十月二十六日第一審判決（起訴案號：臺灣板橋地方法院檢察署八
十七年度偵續字第三七二號）提起上訴，經判決後，由最高法院第一次發回更審，本
院判決如左：
    主  文
原判決撤銷。
甲○○於執行審判職務之公署審判時，證人於案情有重要關係之事項，供前具結，而
為虛偽陳述，累犯，處有期徒刑陸月。
    事  實
一、甲○○曾於民國（下同）八十五年九月三十日因違反麻醉藥品管理條例案件，經
    台灣板橋地方法院判處有期徒刑三月確定，於八十六年二月三日易科罰金執行完
    畢。
二、甲○○於八十五年七月二十日下午，在台北縣中和市○○路七三六巷十四號五樓
    住處，為警搜索查獲安非他命後，明知其並未向江世和購買安非他命，竟於當日
    警訊時虛偽供稱安非他命係其自八十五年五月初至八十五年七月八日止，在台北
    縣中和市○○街九三號江世和住處向江世和購買，前後約十餘次。嗣復於八十六
    年三月十二日本院八十六年度上訴字第六０二號江世和違反麻醉藥品管理條例案
    件調查為證人時，供前具結，證稱：「確實向江世和買安非他命在中和市○○街
    九三號附近，份量每包可吸用五、六次，但重量不清楚，江世和是我同學帶來而
    認識」等語，於案情有關江世和是否販賣安非他命之重要事項，為虛偽陳述。
三、案經江世和訴請台灣板橋地方法院檢察署檢察官偵查起訴。
    理  由
一、訊據上訴人即被告堅持否認有上開偽證犯行，辯稱：伊確有向江世和購買安非他
    命，前開偵查中之證詞均屬實在云云。惟查：
(一)右開事實，業據告訴人江世和指訴：伊並不認識甲○○其人，甲○○亦不認識伊
    ，伊不可能販賣安非他命與甲○○，本案係被告之友人販賣伊安非他命，並在伊
    住處因吸食安非他命遭警查獲後，認遭伊出賣，被告始挾怨報復，誣攀伊販賣安
    非他命等語在卷。
(二)被告於八十五年七月二十日為警搜索查獲當時供出安非他命係向江世和購買，並
    於八十六年三月十二日本院八十六年度上訴字第六０二號江世和違反麻醉藥品管
    理條例案件調查為證人時，供前具結，證稱：「確實向江世和買安非他命在中和
    市○○街九三號附近，份量每包可吸用五、六次，但重量不清楚，江世和是我同
    學帶來而認識」等語，於案情有關江世和是否販賣安非他命之重要事項為陳述等
    情，亦有警訊筆錄及本院八十六年上訴字第六０二號八十六年三月十二日訊問筆
    錄附證人結文在卷可稽。
(三)本院經調取台灣士林地方法院八十五年度訴字第六五三號另案被告陳楊柳違反麻
    醉藥品管理條例案件全卷，其內監聽內容記載：甲○○曾於八十五年七月二十八
    日撥電話給陳楊柳，說刑警在家裡找到「東西」，問不曉得要不要回家，陳楊柳
    說先不要回去，並且叫甲○○「咬」大胖仔「江世和」販賣安非他命與甲○○等
    語（見台灣士林地方法院檢察署八十五年度偵字第八０七九號卷第五十三頁背面
    ），且証人即承辦警員黃啟賓於本院八十六年度上訴字第六０二號江世和違反麻
    醉藥品管理條例案件調查到庭証稱：本案係監聽陳楊柳案件後，循線埋伏查到被
    告，被告供稱係江世和販賣的等語（見本院八十六年度上訴字第六０二號卷第二
    十六頁），而被告係警方監聽另案被告陳楊柳違反麻醉藥品管理條例案件後查獲
    ，乃被告竟供稱安非他命係向江世和而非向陳楊柳購買，豈非有悖常情。再者，
    另案被告陳楊柳於該案警訊及第一審訊問時亦自承有販賣安非他命與被告及其他
    人等，陳楊柳並因販賣安非他命與被告及其他人等之犯行，經台灣士林地方法院
    判處有期徒刑七年確定，有本院調取之上開卷宗為憑，足見被告係向陳楊柳而非
    向江世和購買安非他命，其上開證詞係屬虛偽，委無足疑。
(四)依另案被告陳楊柳之供述及前開監聽內容觀之，被告與另案被告陳楊柳應係熟識
    ，乃被告於前開江世和違反麻醉藥品管理條例案件及本案均供稱不認識陳楊柳云
    云，益見事虛。
(五)被告於江世和違反麻醉藥品管理條例案件証稱：伊是到台北縣中和市○○街九十
    三號四樓江世和住處按電鈴向江世和購買安非他命，江世和住處是「紅色大門」
    ，但江世和堅稱伊住處全棟係新大廈，樓下鐵門是「不銹鋼銀白色」（見本院八
    十六年度上訴字第六０二號卷第二十八頁、第三十五頁背面），二者有間，足見
    被告前開證言不實，至被告於本院調查時改稱：「（江世和）住處本來是紅色的
    大門，．．．後來有一次我去，改成不銹鋼鐵的，一般公寓的門」云云，要乃事
    後砌詞巧飾，不足採信。
(六)證人張冠婷於本院審理八十六年度上更(一)字第八三五號江世和違反麻醉藥品管理
    條例案件時固證稱：「（問：你曾出席江世和違反麻醉案之偵查庭？）有一次，
    甲○○在法庭外面碰到我，問我說剛進去那人是江世和嗎？我答是。問有何事，
    他搖搖頭沒有說話，可見甲○○不認得江世和，否則不會問我」等語，且於本案
    原審調查時亦證稱：「曾於台灣板橋地方法院檢察署開庭時，有一男子前來詢問
    ：『進去那個人是不是江世和』」、「我跟江世和一起開偵查庭，有人問我進去
    的人是不是江世和，開完庭，我告訴江世和，江世和說那個人是甲○○」、「我
    有指給他（按指江世和）看，他說是甲○○」等語（見原審卷第四十四正、反頁
    ），嗣於原審江世和供稱：「張冠婷問我認不認識甲○○，我說不認識」後，改
    稱：「是他（按指江世和）開庭時，我有看庭期表，加上江世和出來時，法警有
    喊甲○○名字，所以江世和出來，我指甲○○問他認不認識他，他是不是甲○○
    ，他點頭，我就以為他認識他」等語（見原審卷第五十六頁正、反面），雖先後
    證述情節不一，難謂無瑕疵，且被告及江世和均供稱彼等未一起開過偵查庭（見
    原審卷第四十四頁反面、五十五頁反面）等語，固見張冠婷所指在偵查庭外見到
    之該名男子是否確為被告甲○○，非無足疑。再原審先後二次當庭命證人張冠婷
    指認被告訴人是否確為當時在偵查庭外向伊詢問江世和之人後，證人張冠婷均稱
    ：「好像不是」（見原審卷第四十四頁正面、五十五頁反面），亦認證人張冠婷
    前開證詞，尚不足據為不利於被告之認定。但綜合告訴人江世和之指訴、監聽內
    容及前開事證相互印證，已足認定被告所供安非他命係向江世和購買云云，係屬
    虛偽陳述，是雖證人張冠婷前開證詞不無矛盾，然證人張冠婷係於本院八十六年
    上更(一)字第八三五號江世和違反麻醉藥品管理條例案件八十六年八月二十五日調
    查時證稱：甲○○並不認識江世和等語（見本院八十六年上更(一)字第八三五號江
    世和違反麻醉藥品管理條例卷第六頁），嗣於八十七年九月十六日及同年九月三
    十日再為前開供述，前後供證時間已逾年餘，記憶難免模糊，且張冠婷為使其男
    友江世和冤情得洗，故為迴護之詞，在所難免，自不得以其證言前後不一，即遽
    採為有利於被告之認定。
(七)綜上所述，本件事證明確，被告犯行堪以認定。
二、核被告所為，係犯刑法第一百六十八條之證人於執行審判職務之公署審判時，於
    案情有重要關係之事項，供前具結而為虛偽陳述罪。查被告曾於八十五九月三十
    日因違反麻醉藥品管理條例案件，經台灣板橋地方法院判處有期徒刑三月確定，
    於八十六年二月三日易科罰金執行完畢，有臺灣高等法院檢察署刑案紀錄簡覆表
    一份在卷為憑，於五年之內再犯有期徒刑以上之本罪，為累犯，應依法加重其刑
    。
三、原審未為詳究，遽為被告無罪之諭知，尚有違誤。檢察官上訴意旨，執此指摘原
    判決不當，為有理由，應予撤銷改判。爰審酌被告犯罪之動機、素行、目的、犯
    罪後之態度及為虛偽證言，影響司法判決結果，惡性非輕等一切情狀，量處有期
    徒刑陸月，藉資懲儆。
四、據上論斷，應依刑事訴訟法第三百六十九條第一項前段、第三百六十四條、第二
    百九十九條第一項前段，刑法第一百六十八條、第四十七條，判決如主文。
本案經檢察官陳文禮到庭執行職務。
中華民國九十年十一月二十一日
中      華      民      國     九十     年     十一     月    二十一    日
                              台灣高等法院刑事第六庭
                                  審判長法  官  陳  春  秋
                                        法  官  徐  培元
                                        法  官  高  明  哲
右正本證明與原本無異。
如不服本判決應於收受送達後十日內向本院提出上訴書狀，其未敘述上訴之理由者並
得於提起上訴後十日內向本院補提理由書（均須按他造當事人之人數附繕本）。
                                        書記官  李  垂  福
中      華      民      國     九十     年     十一     月    二十二    日
附錄本案論罪科刑法條全文：
刑法第一百六十八條
於執行審判職務之公署審判時或於檢察官偵查時，證人、鑑定人、通譯於案情有重要
關係之事項，供前或供後具結，而為虛偽陳述者，處七年以下有期徒刑。


司法院資訊處製作；財團法人民間司法改革基金會備份。
